【裁判字號】    94,訴,119
【裁判日期】    950606
【裁判案由】    廢棄物清理法
【裁判全文】
臺灣士林地方法院刑事判決               94年度訴字第119號
公  訴  人  臺灣士林地方法院檢察署檢察官
被      告  甲○○
選任辯護人  郭登富律師
            張秀瑜律師
上列被告因違反廢棄物清理法案件，經檢察官提起公訴（93年度
偵字第8497號），本院判決如下：
    主  文
甲○○無罪。
    理  由
一、公訴意旨略以：被告甲○○係大卡車司機，明知其未依廢棄
    物清理法第41條第1 項之規定，向主管機關申請核發廢棄物
    清除許可證，不得從事廢棄物之清除、處理，竟於民國93年
    9 月9 日上午10時許，駕駛車號306-CQ號大卡車，在臺北市
    內湖區之某不詳建築工地，以每趟車資新臺幣（下同）2,80
    0 元之代價，清運、處理該建築工地開挖後產生之營建廢棄
    土石方（即自該建築工地內收集清除工地內開挖產生之混凝
    土塊等一般事業廢棄物），嗣於當日上午12時許，其駕駛裝
    載上開工地所清除之廢棄土石方之大卡車欲往臺北縣三峽鎮
    不詳不法廢土場傾倒途中，因大卡車後斗勾子鬆脫致所載之
    廢棄混凝土沿途掉落，其為免犯行遭發現，乃將車駛往臺北
    市○○區○○路77巷33號路旁隨地傾倒上開廢棄土石方，而
    遭民眾發現並報警當場查獲，因認被告涉犯廢棄物清理法第
    46條第1 項第4 款之罪嫌云云。
二、按犯罪事實應依證據認定之，無證據不得認定犯罪事實，刑
    事訴訟法第154 條第2 項定有明文。又認定不利於被告之事
    實，須依積極證據，苟積極證據不足為不利於被告事實之認
    定時，即應為有利於被告之認定，更不必有何有利之證據；
    事實之認定，應憑證據，如未能發現相當證據，或證據不足
    以證明，自不能以推測或擬制之方法，為裁判基礎；且認定
    犯罪事實所憑之證據，其為訴訟上之證明，須於通常一般之
    人均不致有所懷疑，而得確信其為真實之程度者，始得據為
    有罪之認定，倘其證明尚未達到此一程度，而有合理之懷疑
    存在時，自應為無罪之認定（最高法院30年上字第816 號、
    40年台上字第86號及76年台上字第4986號判例意旨均可資參
    照）。
三、本案公訴人認被告涉犯廢棄物清理法第46條第1 項第4 款之
    罪嫌，無非係以上揭事實，有被告坦承未領得廢棄物清除許
    可證，仍於前揭時地載運建築工地開挖之營建廢棄土石方，
    並傾倒在本案查獲地點之供詞、查獲時之現場照片及臺北市
    政府環境保護局開立之違反廢棄物清理法舉發通知書影本1
    份等件在卷可佐，為其主要論據。訊據被告甲○○堅決否認
    公訴人所指之犯行，辯稱：案發當時，因伊車斗故障，導致
    所載運之廢土沿路掉落，為免影響道路安全，始不得已暫時
    將廢土倒在路旁，並已通知怪手及卡車前來載運，惟尚未清
    運，即遭查獲，伊並非故意傾倒廢土等語，選任辯護人為有
    利被告之辯護則稱：依卷附臺北市環保局舉發通知單所載，
    被告所傾倒的是廢土，應屬有用資源，並非廢棄物清理法所
    稱之廢棄物等語。
四、本院查：
(一)按廢棄物清理法所稱之廢棄物，分為一般廢棄物及事業廢棄
    物二類；建築廢棄物，固屬於事業廢棄物之範圍。然依內政
    部訂頒之「營建剩餘土石方處理方案」，營建剩餘土石方之
    種類包含建築工程、公共工程及建築物拆除工程施工所產生
    之剩餘泥、土、砂、石、磚、瓦、混凝土塊，而行政院環境
    保護署87年11月30日（87）環署廢字第0080429 號函則解釋
    稱：建築廢棄土、砂石、磚瓦，如依「營建廢棄土處理方案
    」之規範，併於工程剩餘土方辦理，其自產出至使用，均為
    資源利用狀態，故不以廢棄物認定（參見同署85年4 月18日
    <85>環署廢字第11668 號函）。是以，營建剩餘之廢棄土石
    、磚瓦等物，如依上開規範，可作為資源利用者，即不屬於
    上述廢棄物之範圍（最高法院91年度台上字第7406號判決、
    92年台上字第1548號判決、93年度台上字第6192號判決均參
    照）；又行政院86年12月31日台86內字第52109 號函，亦明
    確指出：營建廢棄土為有用資源，非屬廢棄物範圍。
(二)查本案被告於前揭時地傾倒之物，係由建築工地開挖產生之
    營建廢棄土石方乙情，業據被告供明在卷，公訴意旨亦為相
    同認定，有起訴書在卷可憑，而本件查獲機關臺北市政府環
    境保護局，於所開立之違反廢棄物清理法案件舉發通知書中
    復載明被告係傾倒「廢土」（附於93年度偵字第8497號卷第
    15頁），核與卷附查獲時現場照片（附於同上偵卷第19頁）
    顯示傾倒物為成堆土壤，未見參混其他雜物、垃圾之外觀情
    狀一致；又為求慎重，本院復依職權傳訊主管機關行政院環
    境保護署之專家到院鑑定上開傾倒物之採樣2 包（係查獲時
    所採集），經該署指派主管營建廢棄物管理之助理環境技術
    師乙○○到院具結，並當庭檢視該採樣2 包暨現場照片鑑定
    後，亦認定被告傾倒者為工地產生之泥土，屬於剩餘土石方
    ，應不屬於營建廢棄物，此有本院95年5 月23日審判筆錄在
    卷可稽，至於鑑定人當庭另表示營建剩餘土石方如未依內政
    部之規定，將之載運至合法收容處所放置，而竟隨意傾倒，
    則仍可認定為屬於一般廢棄物之見解，核與上開最高法院一
    貫認定僅需依「營建剩餘土石方處理方案」之規範，可作為
    資源利用者，即不屬於廢棄物清理法所稱廢棄物範圍之統一
    見解牴觸，且將屬於廢棄物與否之性質認定問題，由後續處
    理該物品方式加以決定，亦屬因果倒置，自有未洽，要非可
    採。是以綜上各情，本案被告所運送及傾倒之物，要屬營建
    剩餘之廢棄土，依「營建剩餘土石方處理方案」之規定，應
    能充作資源使用，揆諸前說明，即不屬於廢棄物之範圍。
五、從而，本案被告運送、傾倒之物，既屬可得利用之資源，而
    難認屬廢棄物清理法第2 條所定之廢棄物，即無違反同法第
    46條第1 項第4 款之犯行可言，此外，復查無其他積極證據
    足資認定被告有何公訴人所指上揭犯行，被告被訴之犯罪尚
    屬不能證明，應由本院諭知無罪之判決，以期適法。
據上論斷，應依刑事訴訟法第301 條第1項，判決如主文。
本案經檢察官林聰良到庭執行職務。
中    華    民    國    95    年    6     月    6     日
                  刑事第七庭審判長法  官  趙文卿
                                  法  官  許辰舟
                                  法  官  吳祚丞
以上正本證明與原本無異。
如不服本判決，應於判決送達後10日內，向本院提出上訴狀。
                                  書記官  林立原
中    華    民    國    95    年    6     月    6     日


司法院資訊處製作；財團法人民間司法改革基金會備份。
